最高法院民事裁定　　　　　　　　　　111年度台抗字第225號
再 抗告 人　程俊琅
代　理　人　吳佳育律師
上列再抗告人因與相對人中華民國羽球協會間返還所有物強制執
行聲明異議事件，對於中華民國111年1月10日臺灣高等法院臺南
分院裁定（110年度抗字第187號），提起再抗告，本院裁定如下
：
    主  文
再抗告駁回。                                            
再抗告程序費用由再抗告人負擔。
    理  由
一、本件相對人執命再抗告人應將臺灣雲林地方法院（下稱雲林
    地院）110 年度執事聲字第30號裁定（下稱雲林地院裁定）
    附表所示之文件（下稱系爭文件），返還予相對人之民事確
    定判決為執行名義（下合稱執行名義），向雲林地院民事執
    行處（下稱執行法院）聲請強制執行，經該院109 年度司執
    字第3598號返還所有物強制執行事件（下稱系爭執行事件）
    受理。執行法院先後定履行期間命履行，因再抗告人均未履
    行，分別裁處新臺幣（下同）3萬元、6萬元、15萬元怠金之
    處分確定。執行法院嗣於民國110年6月17日再發執行命令，
    命再抗告人於文到5日內自動履行，再抗告人於同年月22 日
    收受，仍未履行，經執行法院於同年7月5日裁處怠金20萬元
    （下稱怠金處分）。再抗告人以其將系爭文件存放於自家倉
    庫，即○○縣○○鎮○○路00000 號（下稱系爭倉庫），因
    大雨造成屋頂漏水而毀損，嗣並清運致系爭文件滅失為由，
    聲明異議。執行法院司法事務官（下稱司事官）為駁回其聲
    明異議之處分，再抗告人提出異議，經雲林地院裁定駁回，
    再抗告人不服，對之提起抗告。
二、原法院以：
  ㈠執行名義係命債務人交付書據或其他相類之憑證，債務人不
    交付，且經執行法院取交執行無效果者，得準用強制執行法
    第128條第1項規定，強制執行之，即於債務人不履行時，得
    處3萬元以上30 萬元以下之怠金；其續經定期履行而仍不履
    行者，得再處怠金，此觀強制執行法第123條、第128 條第1
    項規定自明。相對人以執行名義聲請強制執行，執行法院於
    109年3月11日上午至現場執行交付系爭文件無著，則再抗告
    人經酌定履行期間，而未履行時，執行法院得對再抗告人處
    以怠金。
  ㈡綜觀再抗告人、證人林國政、張介文於原法院110 年度抗字
    第69號抗告事件（下稱前案）所述內容，可見再抗告人稱系
    爭文件之毀損滅失過程，有違常情，無從證明系爭文件已因
    清理而滅失。且前案訊問證人林國政、張介文時，再抗告人
    全程在場，有對林國政為必要發問之機會，然未就系爭倉庫
    之範圍、使用情形各節，對林國政為必要之發問，不得於事
    後指摘前案認定不當。
  ㈢系爭文件為相對人所有，再抗告人於擔任相對人理事長期間
    持有，於卸任後，已喪失占有權源，應負返還義務，業為執
    行名義所認定。再抗告人依執行名義負返還義務，其不為返
    還時，即不能達原請求之目的。審酌再抗告人未履行返還系
    爭文件義務，經執行法院數次處以怠金仍不履行，及其拖延
    交付等情節，堪認執行法院之怠金處分，應屬適當，而無違
    反比例原則。
  ㈣司事官駁回再抗告人聲明異議之處分，核無違誤，雲林地院
    裁定駁回再抗告人之異議，亦無不合。從而，再抗告人之抗
    告，為無理由，應予駁回。
三、本院判斷：
  ㈠強制執行法第18條規定之停止強制執行，係指因法律規定之
    事由，中止強制執行，將強制執行程序及執行行為，依當時
    執行之狀態，予以凍結，而不能開始或續行。揆其旨意，乃
    避免債務人或第三人有不得強制執行之法定事由，如繼續執
    行，將受難以回復原狀之損害。至強制執行之聲明異議及其
    抗告程序，乃對違法執行之救濟，非屬強制執行程序或執行
    行為，自不在停止之列。查雲林地院110 年度聲字第46號裁
    定雖以再抗告人供擔保後，系爭執行事件應於該院110 年度
    訴字第441 號債務人異議之訴事件判決確定、和解或撤回起
    訴前，暫予停止。惟依上說明，本件對怠金處分之異議及其
    抗告程序之進行，並不受該停止執行裁定之拘束。再抗告人
    謂原裁定未停止抗告程序，適用強制執行法第18條第2 項顯
    有錯誤云云，自非可採。
  ㈡民事訴訟法第486條第4項所謂適用法規顯有錯誤，係指原法
    院裁定為確定事實而適用法律，或就所確定之事實而為法律
    上判斷，顯有不合於法規規定，或與司法院解釋或憲法法庭
    裁判顯有違反者而言。不包括取捨證據、認定事實不當等情
    形在內。上開規定，依強制執行法第30條之1 規定，於強制
    執行程序準用之。原法院以上開理由，認因再抗告人未履行
    返還系爭文件義務，執行法院斟酌相關情節，而為怠金處分
    ，應屬適當，並未違反比例原則，以裁定駁回再抗告人對雲
    林地院裁定之抗告，經核並無適用法規顯有錯誤之情形。
  ㈢再抗告意旨，指摘原裁定適用法規顯有錯誤，聲明廢棄，非
    有理由。
四、據上論結，本件再抗告為無理由。依強制執行法第30 條之1
    ，民事訴訟法第495條之1第2項、第481條、第449條第1項、
    第95條、第78條，裁定如主文。
中    華    民    國   111    年    3     月    30    日
                      最高法院民事第三庭
                          審判長法官  沈  方  維  
                                法官  張  競  文  
                                法官  陳  麗  芬  
                                法官  方  彬  彬  
                                法官  鍾  任  賜  
本件正本證明與原本無異
                                      書  記  官
中    華    民    國   111    年    4     月    15    日